【裁判字號】    95,易,1519
【裁判日期】    951205
【裁判案由】    毒品危害防制條例
【裁判全文】
臺灣士林地方法院刑事判決              95年度易字第1519號
公  訴  人  臺灣士林地方法院檢察署檢察官
被      告  甲○○
                    （另案於臺灣臺北監獄執行中）
上列被告因毒品危害防制條例案件，經檢察官提起公訴（95年度
毒偵字第1619號），被告於本院準備程序中就被訴事實為有罪之
陳述，本院合議庭裁定改由受命法官獨任依簡式審判程序審理，
並判決如下：
    主  文
甲○○施用第二級毒品，處有期徒刑參月，如易科罰金，以新台
幣壹仟元折算壹日。扣案包裝安非他命之殘渣袋壹包沒收，其中
安非他命（量微無法稱重）並銷燬之。
    事  實
一、甲○○曾於民國94年間，因施用毒品案件，經本院裁定觀察
    、勒戒後，認無繼續施用毒品之傾向，由臺灣士林地方法院
    檢察署檢察官於94年8 月3 日以94年度毒偵字第59號不起訴
    處分確定，並於同年8 月4 日觀察勒戒執行完畢釋放。甲○
    ○猶不知悔改，於上揭觀察勒戒執行完畢釋放後5 年內，再
    基於施用第二級毒品安非他命之犯意，自95年3 月某日起至
    95年7 月15日止，在台北縣蘆洲市○○街友人住處，2 次施
    用第二級毒品安非他命。嗣於95年7 月17日凌晨1 時許，在
    台北市○○區○○路4 段656 號前為警查獲，並扣得其所有
    供施用毒品安非他命之包裝安非他命之殘渣袋1 包，且警方
    採集其尿液送驗呈安非他命陽性反應。
二、案經臺北市政府警察局松山分局報告臺灣臺北地方法院檢察
    署檢察官呈請臺灣高等法院檢察署檢察長令轉臺灣士林地方
    法院檢察署檢察官偵查起訴。
    理  由
一、上揭犯罪事實，業據被告甲○○於檢察官偵查、本院準備程
    序及審理時供認不諱，又被告為警查獲時，經採集其尿液送
    檢驗結果，呈甲基安非他命陽性反應，此有臺灣檢驗科技股
    份有限公司95年8 月10日CH/2006/71410 號濫用藥物尿液檢
    驗報告1 紙、台北市政府警察局偵辦毒品案件尿液檢體委驗
    單1 紙在卷可稽，並有被告所有供施用安非他命之包裝安非
    他命之殘渣袋1 包扣案可憑，而該殘渣袋內確有安非他命成
    分，量微無法稱重，此有台北市政府警察局保安警察大隊初
    步鑑驗報告單1 紙在卷可憑，足證被告自白與事實相符，應
    甚明確。又被告曾於94年間，因施用毒品案件，經本院裁定
    觀察、勒戒後，認無繼續施用毒品之傾向，由臺灣士林地方
    法院檢察署檢察官於94年8 月3 日以94年度毒偵字第59號不
    起訴處分確定，並於同年8 月4 日觀察勒戒執行完畢釋放之
    事實，有臺灣士林地方法院檢察署94年度毒偵字第59號不起
    訴處分書、台灣高等法院被告前案紀錄表、法務部全國檢察
    官線上查詢刑案人犯在監所最新資料報表各1 份在卷可憑，
    亦甚明確。本件被告於上揭觀察勒戒執行完畢釋放後5 年內
    ，再犯施用第二級毒品罪之犯行堪以認定。
二、核被告所為，係犯毒品危害防制條例第10條第2 項之施用第
    二級毒品罪。被告持有上開毒品進而施用，其持有毒品之低
    度行為應為施用之高度行為所吸收，不另論罪。又按毒品危
    害防制條例所規定之施用第二級毒品犯行，具有因毒品成習
    而反覆施用之性質，復參酌最高法院95年度台上字第1079號
    判決揭示「刑事法若干犯罪行為態樣，本質上原具有反覆、
    延續實行之特徵，立法時既予特別歸類，定為犯罪構成要件
    之行為要素，則行為人基於概括之犯意，在密切接近之一定
    時、地持續實行之複次行為，倘依社會通念，於客觀上認為
    符合一個反覆、延續性之行為觀念者，於刑法評價上，即應
    僅成立一罪。學理上所稱『集合犯』之職業性、營業性或收
    集性等具有重複特質之犯罪均屬之，例如經營、從事業務、
    收集、販賣、製造、散布等行為概念者是」之意旨，及最高
    法院71年台上字第2837號判例、92年度台上字第6744號判決
    意旨所揭示「行為人主觀上就同一犯罪構成事實，以單一行
    為之數個舉動接續進行，以實現一個犯罪構成要件，侵害同
    一法益，客觀上亦認係實施一個犯罪行為」之接續犯概念，
    足認毒品危害防制條例所規定處罰之施用毒品行為固具有反
    覆實施之性質，然各次施用毒品行為應係各自獨立，尚難認
    係同一行為之數次舉動，換言之，施用毒品行為與上揭接續
    犯之概念有別；而集合犯與連續犯之區別則在於立法者已將
    本質上具有反覆、延續實行之特徵予特別歸類而定為犯罪構
    成要件之行為要素，且依社會通念於客觀上認為符合一個反
    覆、延續性之行為觀念者即應僅成立集合犯之一罪，反之則
    係連續犯。準此，毒品危害防制條例既依成癮性、濫用性及
    對社會危害性而將毒品分為四級，且僅規定處罰施用第一、
    二級毒品，足見毒品危害防制條例所處罰施用第一、二級毒
    品，其構成要件之行為要素係具有濫用之反覆、延續實行，
    且依社會通念於客觀上認為符合一個反覆、延續性之行為觀
    念，於刑法評價上，即應僅成立「集合犯」之包括一罪。被
    告自95年3 月間某日起至7 月15日止之短時間內，2 次施用
    第二級毒品安非他命，應認僅成立施用第二級毒品之集合犯
    包括一罪。爰審酌被告已有施用毒品之前科，且經觀察勒戒
    程序，仍無法戒除毒癮復又觸犯本件犯行，顯示其無戒絕之
    決心，及施用毒品係傷害自身健康，所生危害非鉅，本件犯
    後被告坦承犯行，態度尚屬良好等一切情狀，量處如主文所
    示之刑，並諭知易科罰金之折算標準。扣案包裝安非他命之
    殘渣袋1 包，其中包裝空袋1 包，為被告供施用毒品海洛因
    之工具，業為被告供承明確，爰依法宣告沒收，而袋內之安
    非他命（量微無法稱重），應依毒品危害防制條例第18條第
    1 項前段宣告沒收銷燬之。
據上論斷，應依刑事訴訟法第273 條之1 第1 項、第299 條第1
項前段，毒品危害防制條例第10條第2 項、第18條第1 項前段，
刑法第11條、第41條第1 項前段、第38條第1 項第2 款，判決如
主文。
本案經檢察官林宏松到庭執行職務。
中    華    民    國    95    年    12    月    5     日
                  刑事第一庭法  官  雷雯華
以上正本證明與原本無異。
如不服本判決，應於判決送達後10日內，向本院提出上訴狀。
                            書記官  陳如玲
中    華    民    國    95    年    12    月    5     日
附錄本案論罪科刑法條之依據：
毒品危害防制條例第10條第2項
施用第二級毒品者，處3 年以下有期徒刑。


司法院資訊處製作；財團法人民間司法改革基金會備份。
